【裁判字號】    97,消債更,1465
【裁判日期】    980210
【裁判案由】    更生事件
【裁判全文】
臺灣臺南地方法院民事裁定          97年度消債更字第1465號
聲  請  人
即  債務人  甲○○
上列當事人聲請消費者債務清理事件，本院裁定如下：
    主  文
債務人甲○○自民國九十八年二月十二日十二時起開始更生程序
。
    理  由
一、按債務人不能清償債務或有不能清償之虞，且無擔保或無優
    先權之債務總額未逾新臺幣（下同） 1,200萬元者，於法院
    裁定開始清算程序或宣告破產前，得向法院聲請更生。法院
    開始更生程序之裁定，應載明其年、月、日、時，並即時發
    生效力，消費者債務清理條例（下稱消債條例）第 3條、第
    42條第1項、第45條第1項定有明文。又按債務人對於金融機
    構因消費借貸、自用住宅借款、信用卡或現金卡契約而負債
    務，在聲請更生或清算前，應提出債權人清冊，以書面向最
    大債權金融機構請求協商債務清償方案，並表明共同協商之
    意旨，債務人與金融機構協商成立者，不得聲請更生或清算
    ，但因不可歸責於己之事由，致履行顯有重大困難者，不在
    此限，消債條例第151條第1、5項亦定有明文。
二、本件聲請意旨略以：聲請人即債務人甲○○現任職於緣福企
    業社，每月薪資為20,000元，除此薪資收入外，僅有投資1
    筆，然累積債務總金額已達2,101,740 元，均為無擔保或無
    優先權之債務，債務人有不能清償債務之情事，前已提出債
    權人清冊，以書面向最大債權金融機構即安泰商業銀行請求
    共同協商債務清償方案，惟因債務人目前薪資扣除基本生活
    支出及扶養母親之費用後，債權銀行所提180期，利率2%，
    每月清償14,364元之協商條件，顯已超越債務人能力所能負
    擔，以致協商不成立，且其無擔保或無優先權之債務總額未
    逾1,200萬元，復未經法院裁定開始清算程序或宣告破產，
    爰依上開規定，提出前置協商不成立證明書、財產及收入狀
    況說明書、債權人清冊、債務人清冊，聲請更生等語。
三、按債務人對於金融機構因消費借貸、自用住宅借款、信用卡
    或現金卡契約而負債務，在聲請更生或清算前，應提出債權
    人清冊，以書面向最大債權金融機構請求協商債務清償方案
    ，並表明共同協商之意旨，消費者債務清理條例第151條第1
    項定有明文。經查，債務人主張其曾於民國97年7月向最大
    債權金融機構安泰商業銀行申請債務協商，惟協商不成立等
    情，業據提出97年9月17日前置協商不成立通知書為證，復
    經本院依職權函詢安泰商業銀行，並有安泰商業銀行97年12
    月17日之民事陳報狀在卷可稽，自堪信債務人已與最大債權
    銀行踐行前置協商而不成立為真實。
四、又查債務人主張其現每月薪資收入為20,000元，負債總額為
    2,101,740元，均為無擔保或無優先權之債務，名下僅有投
    資1筆。而債務人僅係一般消費者，未曾從事營業之事實，
    業據提出債權人清冊、債務人清冊、債務人之財產及收入狀
    況說明書、戶籍謄本、前置協商不成立通知書、前置協商收
    入切結書、財政部高雄市國稅局95、96年度綜合所得稅各類
    所得資料清單暨財產歸屬資料清單、財團法人金融聯合徵信
    中心當事人查詢個人資料（信用報告）等件為證，並經本院
    依職權調取債務人之郵政、勞、健保及集保資料、電子稅務
    閘門財產所得調件明細表、財政部臺灣省南區國稅局安南稽
    徵所所得稅之申報資料等文件審閱，核屬相符，應堪認債務
    人之上開主張為真正。
五、本院審酌債務人甲○○每月收入僅約20,000元，而依行政院
    內政部所公告98年度臺灣省低收入戶最低生活費用每人每月
    為9,660元，此有行政院內政部歷年最低生活費公告1份在卷
    可稽，債務人每月所領之薪資扣除其最低生活費9,660元後
    ，僅餘10,340元，已無法負擔最大債權銀行安泰商業銀行要
    求按月清償14,364元之協商條件，堪認債務人確已達不能清
    償債務或有不能清償之虞之程度。
六、綜上所述，依債務人之收入財產及必要生活支出之情形，已
    達不能清償債務或有不能清償之虞之程度，業如前述，而債
    務人僅係一般消費者，未曾從事營業，其無擔保或無優先權
    之債務，在1,200萬元以下，且債務人曾向最大債權金融機
    構安泰商業銀行請求協商債務清償方案，惟協商不成立，且
    未經法院裁定開始清算程序或宣告破產，又查無消費者債務
    清理條例第6條第3項、第8條或第46條各款所定駁回更生聲
    請之事由存在，則債務人聲請更生，應屬有據，爰裁定如主
    文。
中    華    民    國    98    年    2     月   10     日
                  民事第三庭      法  官  黃聖涵
上正本證明與原本無異
本件不得抗告。
本裁定已於98年2月12日12時公告。
中    華    民    國    98    年    2     月   10     日
                                  書記官  朱小萍


司法院資訊處製作；財團法人民間司法改革基金會備份。
